【裁判字號】    96,訴,1100
【裁判日期】    970220
【裁判案由】    確認委任關係不存在等
【裁判全文】
臺灣板橋地方法院民事判決              96年度訴字第1100號
原      告  甲○○
                      樓
            乙○○
            丁○○
            丙○○
共      同
訴訟代理人  王雪娟  律師
被      告  功成建材有限公司
                      2樓
特別代理人  戊○○
上列當事人間請求確認委任關係不存在等事件，經本院於民國97
年1月23日言詞辯論終結，判決如下：
    主  文
原告之訴駁回。
訴訟費用由原告負擔。
    事實及理由
壹、原告主張：
  一、程序部分：
    (一)按「公司之經理人或清算人…在執行職務範圍內，視為公
      司之負責人」，公司法第8 條第2 項訂有明文。
    (二)次按「本法關於法定代理之規定，於法人之代表人、第40
      條第3 項之代表人或管理人、第4 項機關之代表人或依法
      令得為訴訟行為之代理人準用之」、「對於無訴訟能力人
      為訴訟行為，因其無法定代理人，或其法定代理人不能行
      代理權，恐致久延而受損害者，得聲請受訴法院之審判長
      ，選任特別代理人」，民事訴訟法第52條、第51條第1 項
      定有明文。
    (三)查被告公司已於90年6 月13日經經濟部核准解散（原證1
      號），且已經選任訴外人陳光縣為該公司之清算人（原證
      2 號），依公司法第8 條規定，陳光縣於清算職務之範圍
      內，視為被告公司之負責人。
    (四)因目前原告甲○○、乙○○、丁○○、丙○○等4 人（下
      合稱原告等4 人）均非被告公司之清算人，且對被告公司
      提起訴訟。惟被告公司之負責人陳光縣業早已於91 年9月
      27日死亡，目前被告公司並無負責人可以代表被告公司為
      訴訟行為，為免訟延遲訴訟使其受有損害，爰依民事訴訟
      法第52條同法準用第51條第1 項規定，聲請鈞院為被告公
      司選任特別代理人。
  二、實體部分：
    (一)緣財政部台灣省北區國稅局台北縣分局（下稱國稅局）逕
      將原告等4 人列為被告之新任法定代理人（請參見原證1
      號），惟原告等4 人非公司法所定之法定清算人，亦未受
      被告公司委任為清算人，卻竟遭國稅局片面指定成為被告
      公司之清算人，實無理由。為確認兩造間清算人之委任關
      係不存在，遂提起本件訴訟。
    (二)原告等4人非被告公司之清算人：
      1.按「公司變更章程、合併、解散及清算準用無限公司有
        關之規定」，公司法第113 條訂有明文。
      2.次按「公司之清算，以全體股東為清算人；但本法或章
        程另有規定或經股東決議，另選清算人者，不在此限」
        、「由股東全體清算時，股東中有死亡者，清算事務由
        其繼承人行之；繼承人有數人時，應由繼承人互推一人
        行之」，公司法第79、80條亦訂有明文。
      3.查原告等4 人雖為被告公司之名義上股東，惟於被告公
        司解散時，被告公司之股東已經選任陳光縣為被告公司
        之清算人（請參見原證2 號），故依公司法第113 條準
        用同法第79 條 但書規定，被告公司之清算人即為經選
        定之陳光縣，與原告等4 人無涉。
      4.次查陳光縣已於91年9 月27日死亡，而原告等4 人雖為
        陳光縣之法定繼承人，惟被繼承人之身分不得為繼承之
        標的，況原告等4 人均已辦理拋棄繼承且經台灣台北地
        方法院准予備查在案（原證3 號），故原告等4 人不因
        身為陳光縣之法定繼承人而成為被告公司之清算人。
      5.再查因被告公司已經選任陳光縣為清算人，故自非以股
        東全體進行清算，與公司法第80條規定：「由股東全體
        清算時，股東中有死亡者，清算事務由其繼承人行之；
        繼承人有數人時，應由繼承人互推一人行之」不符，故
        原告等4 人亦不因公司法第80條規定而成為被告公司之
        清算人。
      6.末查原告等4 人從未受被告公司委任、亦未同意成為被
        告公司之清算人，故兩造間實無委任關係存在。
    (三)綜上所述，足證兩造間不存在清算人之委任關係，顯見原
      告提起本訴實有理由。為此聲明求為判決：確認原告甲○○、乙○○、丁○○、丙○○與被告功成建材有限公司間
      清算人之委任關係不存在。
貳、被告特別代理人陳稱：就原告為名義上的股東部分無意見。
、本院之判斷：
  一、原告依民事訴訟法第52條同法準用第51條第1 項規定，聲
      請本院就本件事件為被告公司選任特別代理人乙節，前經
      台灣高等法院於96年12月5 日，以96年度抗字第1221號裁
      定，選任戊○○為本件事件被告公司之特別代理人，有裁
      定正本在卷可稽（本院卷第61頁），本院自無庸再為被告
      公司選任特別代理人，合先敘明。
  二、按有限公司變更章程、合併、解散及清算準用無限公司有
      關之規定，公司法第113 條定有明文。次按無限公司之清
      算，以全體股東為清算人；但本法或章程另有規定或經股
      東決議，另選清算人者，不在此限。公司法第79條亦定有
      明文。
  三、本件被告公司於90年6 月13日經經濟部核准解散（見本院
      卷第9 頁，原證1 號），並經原告選任訴外人陳光縣為該
      公司之清算人（見本院卷第19頁，原證2 號），嗣陳光縣
      雖於91年9 月27日死亡，但被告公司之股東除陳光縣外，
      尚有原告甲○○、乙○○、丁○○、丙○○等4 人，原告
      提出之被告公司變更登記事項卡所附之股東名單觀之即明
      （見本院卷第10頁、第11頁），依上開法條規定，被告公
      司之清算應以全體股東為清算人，原告等4 人既為被告公
      司之股東，自應為被告公司之清算人。
  四、原告固以：原告不知道陳光縣以渠等名義為股東（本院卷
      第40頁）置辯，惟原告嗣又稱：渠等為掛名股東（本院卷
      第67頁），並後已有不一，況原告提出之90年6 月1 日「
      解散同意書」（本院卷第19頁），其上已載明原告為被告
      公司之股東，原告對該同意書亦表示無意見（本院卷笫67
      頁），足見原告確為被告公司之股東，渠等所辯，不足採
      信。
   五、綜上，原告確為被告公司之清算人，從而，原告請求確
       認原告甲○○、乙○○、丁○○、丙○○與被告功成建
       材有限公司間清算人之委任關係不存在，為無理由，應
       予駁回。
   六、本件事證已明，兩造其餘攻擊防禦方法於判決結果並無
       影響，爰不逐一論述。
肆、結論：原告之訴為無理由，依民事訴訟法第78條、第85條第
    1 項前段，判決如主文。
中    華    民    國    97    年    2     月    20    日
                  民事第一庭    法  官  李世貴
以上正本係照原本作成
如對本判決上訴，須於判決送達後20日內向本院提出上訴狀
中    華    民    國    97    年    2     月    21    日
                                書記官  蘇哲男


司法院資訊處製作；財團法人民間司法改革基金會備份。
